臺灣臺北地方法院刑事判決
110年度審簡上字第244號
上  訴  人
即  被  告  葉威廷


上列上訴人即被告因妨害秩序等案件，不服本院中華民國110年9
月1日110年度審簡字第1141號第一審刑事簡易判決（起訴案號：
109年度偵字第11949號、110年度偵字第3770號），提起上訴，
本院管轄之第二審合議庭判決如下：
    主  文
原判決撤銷。
葉威廷共同犯傷害罪，處拘役肆拾日，如易科罰金，以新臺幣壹
仟元折算壹日。
    事  實
一、緣葉威廷、李晟綱與古瑞麒（李晟綱、古瑞麒2人所涉犯行
    業經原審判處罪刑確定）及友人於民國109年3月15日凌晨6
    時36分前之某時許，在址設臺北市○○區○○○路00號之「百達
    酒店」飲酒，嗣於同日凌晨6時36分許，酒後一同離開酒店
    欲搭車時，因細故與一旁之李家源、楊昱泯2人發生爭執，
    葉威廷、李晟綱、古瑞麒及在場之真實姓名年籍不詳友人數
    人，竟共同基於傷害之犯意，由葉威廷徒手、李晟綱持西瓜
    刀（起訴書誤載為開山刀）、古瑞麒徒手及真實姓名年籍不
    詳之友人數人分別徒手或持棍棒之方式，共同毆打楊昱泯及
    李家源（對李家源所涉傷害罪嫌部分業經李家源撤回告訴）
    ，楊昱泯因而受有唇擦傷及臉部、頭部挫傷等傷害。嗣警方
    接獲報案到場處理，並調閱監視錄影畫面，始循線查知上情
    。
二、案經楊昱泯訴由臺北市政府警察局中山分局報告臺灣臺北地
    方檢察署檢察官偵查起訴。
    理  由
壹、程序部分
    本判決所引被告以外之人於審判外所為之陳述，悉經當事人
    於本院準備程序期日明白表示同意作為證據，而該等證據之
    取得並無違法情形，且與本件之待證事實，具有關連性，核
    無證明力明顯過低之事由，本院審酌上開證據作成時之情況
    ，認為適當，依刑事訴訟法第159條之5第1項所定傳聞例外
    之同意法則，認有證據能力。而其他資以認定被告犯罪事實
    之非供述證據，亦非公務員違背法定程序所取得，依同法第
    158條之4規定反面解釋，亦有證據能力，合先敘明。
貳、實體部分
一、認定犯罪事實之證據及理由
    訊據被告葉威廷對於上揭犯罪事實於本院審理中均坦承不諱，核與證人即告訴人李家源、楊昱泯於警詢、偵查中之證述、證人即共同被告李晟綱、古瑞麒於警詢、偵查、原審中之證述相符，且有案發現場監視器錄影畫面截圖及現場相片7張、楊昱泯馬偕紀念醫院乙種診斷證明書1紙、臺灣臺北地方檢察署勘驗報告1份等在卷可稽（見109年度偵字第11949號卷第77至83頁、第85頁、第89至91頁、第201頁、第207至222頁），足認被告上開任意性之自白與事實相符，堪予採信。綜上，本案事證明確，被告犯行已堪認定，應予依法論科。
二、認定犯罪事實之證據及理由
㈠、核被告所為，係犯刑法第277條第1項之傷害罪。被告與李晟
    綱、古瑞麒及真實姓名年籍不詳之友人間，就上開犯行有犯
    意聯絡及行為分擔，應論以共同正犯。
㈡、不另為無罪諭知部分
　　按於109年1月15日修正公布之刑法第150條第1項規定：「在
    公共場所或公眾得出入之場所聚集三人以上，施強暴脅迫者
    ，在場助勢之人，處一年以下有期徒刑、拘役或十萬元以下
    罰金；首謀及下手實施者，處六月以上五年以下有期徒刑。
    」參以同日修正公布之刑法第149條，亦使用相同之「在公
    共場所或公眾得出入之場所聚集三人以上」用語，其修正理
    由稱：「本條前段修正為『在公共場所或公眾得出入之場所』
    有『聚集』之行為為構成要件。」因「聚集」一詞，本具有「
    集合」、「湊集」之含義，故「聚集」並非單純描述三人以
    上共同在場之「狀態」。又刑法第150條之同次修正理由略
    以：「本罪重在安寧秩序之維持，若其聚眾施強暴脅迫之目
    的在犯他罪，固得依他罪處罰，若行為人就本罪之構成要件
    行為有所認識而仍為本罪構成要件之行為，自仍應構成本罪
    ，予以處罰。」可知刑法第150條公然聚眾施強暴脅迫罪之
    成立，以行為人為構成要件行為時，具有對於構成要件之認
    識為必要，則除行為人須有在公共場所或公眾得出入之場所
    聚集三人以上施強暴脅迫之行為外，於聚集時即須對將實施
    強暴脅迫有所認識，方足構成本罪。如行為人原非為實施強
    暴脅迫之目的而同在一處，本無將實施強暴脅迫行為之認識
    ，僅因偶然、突發原因，而引發三人以上同時在場實施強暴
    脅迫行為，即與刑法第150條第1項之罪之構成要件不符。查
    被告供稱：當日係與朋友於酒店消費結束準備要上車離開，
    卻遭李家源推擠，之後伊也向他攻擊，雙方因而扭打在一起
    等語（見109年度偵字第11949號卷第19頁），核與證人即共
    犯李晟綱、古瑞麒於警詢及偵查中之證述內容大致相符，且
    有勘驗報告存卷為憑，足見被告與共犯等人係因一同飲酒故
    而在場，僅因偶然與現場之李家源及楊昱泯發生爭執，才肇
    生本案，其等並非係為實施強暴、脅迫行為而聚集，尚與刑
    法第150條第1項之妨害秩序罪之構成要件不符。然上述部分
    如成立犯罪，因與上開所犯共同傷害有罪部分有想像競合犯
    之裁判上一罪關係，爰不另為無罪之諭知。
三、原判決撤銷之理由
　　原審詳為調查，認被告犯罪事證明確，予以論罪科刑，固非
    無見，惟被告所為，尚與刑法第150條第1項之構成要件有間
    ，原審就此部分論罪科刑容有違誤。被告上訴雖未指摘及此
    ，惟原判決既有上揭可議之處，自應由本院將原判決關於被
    告罪刑之部分予以撤銷改判。
四、爰以行為人之責任為基礎，審酌被告與共犯共同傷害告訴人
    楊昱泯之行為情節，造成告訴人楊昱泯受有頭臉挫傷等傷害
    程度，兼衡被告於原審及本院審理中均坦承犯行之犯後態度
    ，及被告與共犯李晟綱、古瑞麒於原審已與楊昱泯調解成立
    應連帶賠償新臺幣（下同）10萬元，被告並已於上訴後給付
    楊昱泯3萬元之賠償，有郵政跨行匯款申請書收執聯在卷可
    參（見本院110年度審簡上字第244號卷第205頁），且經告
    訴人當庭陳明被告已為上開給付而對被告量刑無意見等語在
    卷（見本院110年度審簡上字第244號卷第91頁、第286頁）
    ，復參酌被告五專肄業之智識程度，自述目前在工地工作，
    月收入約4萬元，需扶養1歲女兒、配偶、祖母之生活狀況等
    一切情狀，量處如主文所示之刑，並諭知易科罰金之折算標
    準。　　
據上論斷，應依刑事訴訟法第455條之1第1項、第3項、第369條
第1項前段、第364條、第299條第1項前段，刑法第28條、第277
條第1項、第41條第1項前段，刑法施行法第1條之1第1項，判決
如主文。
本案經檢察官陳慧玲提起公訴，檢察官洪敏超到庭執行職務。
中　　華　　民　　國　　111 　年　　11　　月　　25　　日
                    刑事第二十庭審判長法　官  洪英花
                                      法　官  宋恩同
                                      法　官　謝欣宓
以上正本證明與原本無異。　　　　　　　　　　　　　　　
本判決不得上訴。 
                                      書記官  朱俶伶
中　　華　　民　　國　　111 　年　　11　　月　　25　　日
附錄所犯法條：
中華民國刑法第277條
傷害人之身體或健康者，處5年以下有期徒刑、拘役或50萬元以
下罰金。
犯前項之罪，因而致人於死者，處無期徒刑或7年以上有期徒刑
；致重傷者，處3年以上10年以下有期徒刑。